【裁判字號】    98,台上,6008
【裁判日期】    981015
【裁判案由】    強盜等罪
【裁判全文】
最高法院刑事判決            九十八年度台上字第六００八號
上  訴  人  甲○○
上列上訴人因強盜等罪案件，不服台灣高等法院台中分院中華民
國九十八年七月二十八日第二審判決（九十八年度上訴字第七六
八號，起訴案號：台灣彰化地方法院檢察署九十七年度偵字第七
七一四、七九三二、八０八六、八一九０、八五八二、八七三六
、九０三一、九０三三號），提起上訴，本院判決如下：
    主  文
上訴駁回。
    理  由
一、搶奪、強盜、加重強盜部分
按刑事訴訟法第三百七十七條規定，上訴於第三審法院，非以判
決違背法令為理由，不得為之。是提起第三審上訴，應以原判決
違背法令為理由，係屬法定要件。如果上訴理由書狀並未依據卷
內訴訟資料，具體指摘原判決不適用何種法則或如何適用不當，
或所指摘原判決違法情事，顯與法律規定得為第三審上訴理由之
違法情形，不相適合時，均應認其上訴為違背法律上之程式，予
以駁回。本件原判決撤銷第一審關於上訴人甲○○部分之科刑判
決，改判仍論上訴人搶奪（二罪）、強盜（一罪）、加重強盜（
二罪）罪刑（均累犯）。已敘明上訴人自白本件部分犯行，並依
憑共同被告張國智之供陳，證人即被害人乙○○、洪帷庭、林怡
萱、郭美惠（即諶郭美惠）、吳愛芬、姚春筠、江松育、黃蕙宇
之證詞，卷附車籍查詢基本資料、現場蒐證照片、金飾買入登記
簿、監視器翻拍照片、中古手機買賣切結書、診斷證明書，暨扣
案小刀及卷內其他證據之調查結果，綜合判斷，認上訴人與張國
智共同為本件犯行等情，已詳敘認定犯罪事實所憑之證據及其認
定之理由，並對上訴人所辯其在張國智與附表一編號１被害人乙
○○拉扯皮包時，並未叫張國智推、踢被害人，對於附表一編號
３、５犯行，均不知張國智有攜帶小刀，其亦未攜帶刀械從事附
表一編號５之犯行云云，如何不足採信，均已依據卷內資料詳予
指駁，所為論斷，無違經驗法則及論理法則，從形式上觀察，並
無違背法令之情形存在。上訴意旨略稱：受張國智之邀行搶，目
的是為搶奪，並非強盜，扣案小刀是張國智個人為行搶不成，強
盜所用，非當初共商行搶手段，已逾二人犯意聯絡之範圍；伊亦
未開口要張國智以暴力方式推、踢乙○○搶取財物，原判決對於
附表一編號１、３、５認犯共同強盜、加重強盜犯行，認事用法
均有違誤；又上訴人於本案角色是接應從犯，原審量處重於共同
被告張國智之刑度，輕重明顯失衡，難認適當，請撤銷從輕量刑
云云。惟查：原判決已說明本於調查所得心證，分別定其取捨而
為事實判斷之理由，並就行搶乙○○過程中，上訴人與張國智如
何於行搶不成情況下，二人當場變更搶奪犯意為強盜犯意，由上
訴人出聲要張國智對乙○○施以推、踢等強暴手段，至使乙○○
跌落路旁水溝不能抗拒而強取皮包；及雙方如何以攜帶客觀上足
供兇器使用之刀械以強盜之犯意聯絡，由上訴人騎乘機車搭載張
國智，伺機尋找行蹤落單被害人，繼以強拉被害人倒地、揚言其
持有刀械或持刀抵住被害人之衣領、揮示刀械等強暴、脅迫之方
式，至使附表一編號３、５被害人洪帷庭、林怡萱、吳愛芬不能
抵抗而分別強取財物等情，皆論敘甚詳。所為論斷，並無違誤，
自屬原審採證、認事之適法職權行使，不容任意指摘。又量刑輕
重係屬事實審法院得依職權自由裁量之事項，並非漫無標準，應
符合罪刑相當原則，使輕重得宜，罰當其罪，以契合社會之法律
感情。原判決以上訴人係屬累犯，另有多項前科，素行非佳，年
輕力盛不知自食其力，搶奪、強盜較無反抗能力及夜間落單婦女
，對於社會治安及被害人之財產法益所生危害，犯後大抵坦承犯
行，態度良好等一切情狀，所量之刑度，顯已依刑法第五十七條
規定，審酌行為人及其行為一切情狀，而為整體評價，使罪刑均
衡，又未逾法定刑度，自不得遽指為違法。上訴意旨，徒憑己意
，對原審裁量職權之行使及已為論斷之事項，恣意爭辯，且為事
實之爭執，均非依據卷內訴訟資料具體指摘原判決有何違背法令
。應認本件關於搶奪、強盜、加重強盜部分之上訴為違背法律上
之程式，予以駁回。
二、竊盜部分
按刑事訴訟法第三百七十六條所列各罪之案件，經第二審判決者
，不得上訴於第三審法院，法有明文。上訴人被訴如附表一編號
２竊盜案件，原審係依刑法第三百二十條第一項論處罪刑，核屬
刑事訴訟法第三百七十六條第二款之案件，依首開說明，既經第
二審判決，自不得上訴於第三審法院，上訴人竟復提起上訴，顯
為法所不許，應予駁回。
據上論結，應依刑事訴訟法第三百九十五條前段，判決如主文。
中    華    民    國  九十八  年    十    月   十五   日
                      最高法院刑事第十一庭
                          審判長法官  石  木  欽
                                法官  洪  佳  濱
                                法官  段  景  榕
                                法官  周  煙  平
                                法官  何  菁  莪
      本件正本證明與原本無異
                                      書  記  官
中    華    民    國  九十八  年    十    月  二十一  日
                                                      Ｅ


司法院資訊處製作；財團法人民間司法改革基金會備份。
